【裁判字號】    95,簡上,377
【裁判日期】    951005
【裁判案由】    毒品危害防制條例
【裁判全文】
臺灣板橋地方法院刑事判決             95年度簡上字第377號
上  訴  人  臺灣板橋地方法院檢察署檢察官
被      告  甲○○
上列上訴人因被告違反毒品危害防制條例案件，不服本院九十五
年度簡字第一一七七號中華民國九十五年四月二十八日第一審判
決（聲請簡易判決處刑案號：九十五年度毒偵字第一四七五號）
，及移送併辦（九十五年度毒偵字第三七三０號、第四七三五號
），本院合議庭裁定改依簡式審判程序審理，判決如下：
    主  文
原判決撤銷。
甲○○連續施用第二級毒品，累犯，處有期徒刑陸月，如易科罰
金，以銀元參佰元即新臺幣玖佰元折算壹日。
    事  實
一、甲○○前於民國八十二年間因違反肅清煙毒條例案件，經本
    院於八十二年十月九日以八十二年度訴字第五六一號判處有
    期徒刑八年確定，於八十四年十二月二十一日假釋出獄，八
    十九年十二月二十五日假釋期滿，未執行之刑以已執行完畢
    論。其於九十二年間因施用毒品案件，經本院裁定送觀察、
    勒戒後，認有繼續施用毒品之傾向，改裁定令入戒治處所施
    以強制戒治一年，於九十四年七月二十七日強制戒治執行完
    畢，並經臺灣板橋地方法院檢察署檢察官於九十四年七月二
    十九日以九十四年度戒毒偵字第二五一號為不起訴處分確定
    。詎其猶不知悔改，於強制戒治執行完畢釋放後五年內，復
    基於施用第二級毒品安非他命之概括犯意，於九十四年十一
    月二十二日起，至九十五年五月十六日止，在臺北縣板橋市
    某朋友住處等地，連續施用第二級毒品安非他命多次。嗣於
    九十四年十一月二十二日十一時四十五分許，為警持本院法
    官核發之搜索票，前往臺北縣板橋市○○路○段一之一號地
    下二樓停車場搜索，當場於甲○○身上查獲第一級毒品海洛
    因一包（驗餘淨重三．六公克，持有第一級毒品部分未據起
    訴），經警採集尿液送檢驗結果呈安非他命類陽性反應。復
    於九十五年三月十九日十五時許，為警持本院法官核發之搜
    索票，前往甲○○位於臺北縣板橋市○○路○段一之二號二
    十四樓之二住處搜索，查獲其夫郭文明（施用毒品部分，檢
    察官另案偵查）所有之第二級毒品安非他命二包（毛重四．
    二五公克）、安非他命吸食器一組、針筒二十一支、吸食管
    四支、橡皮管一條、塑膠袋六十個、海洛因殘渣袋三個等物
    ，經警對在場之甲○○採集尿液送檢驗結果呈安非他命類陽
    性反應。繼於九十五年五月十八日二十時許，為警持本院
    法官核發之搜索票，前往甲○○友人沈和善位於臺北縣中和
    市○○路六一一巷二弄二九號之住處搜索，查獲沈和善（施
    用毒品部分，檢察官另案偵查）所有之第一級毒品海洛因一
    包（毛重０．六公克）、第二級毒品安非他命一包（毛重０
    ．三公克）、分裝鏟一支，經警對在場之甲○○採集尿液送
    檢驗結果呈嗎啡及安非他命類陽性反應（施用第一級毒品部
    分，經本院另案判處有期徒刑六月確定）。
二、案經臺北市政府警察局中正第二分局報請臺灣板橋地方法院
    檢察署檢察官偵查後聲請以簡易判決處刑，暨臺北縣政府警
    察局海山分局、樹林分局報請同署檢察官偵查後移送併辦。
    理  由
一、上揭事實業據被告甲○○於本院審理中坦承不諱（見本院九
    十五年九月二十一日審判筆錄），而被告先後三次為警查獲
    後所採集之尿液經送檢驗結果確呈安非他命類陽性反應，此
    有臺灣檢驗科技股份有限公司出具之濫用藥物尿液檢驗報告
    三紙在卷可憑（見臺灣板橋地方法院檢察署九十五年度毒偵
    字第一四七五號偵查卷第五頁、九十五年度毒偵字第二三一
    八號偵查卷第四七頁、九十五年度毒偵字第四七三五號偵查
    卷第四頁），足徵被告之任意性自白與事實相符。又被告前
    曾於九十二年間因施用毒品案件，經本院裁定送觀察、勒戒
    後，認有繼續施用毒品之傾向，改裁定令入戒治處所施以強
    制戒治一年，於九十四年七月二十七日強制戒治執行完畢，
    並經臺灣板橋地方法院檢察署檢察官於九十四年七月二十九
    日以九十四年度戒毒偵字第二五一號為不起訴處分確定，有
    臺灣高等法院被告前案紀錄表一份在卷可憑。是本案事證明
    確，被告於強制戒治執行完畢釋放後五年內，再犯本件施用
    第二級毒品之犯行堪以認定，應予依法論處。
二、按被告行為後，刑法於九十四年二月二日修正公布，並自九
    十五年七月一日起施行。按行為後法律有變更者，適用行為
    時之法律，但行為後之法律有利於行為人者，適用最有利於
    行為人之法律，現行刑法第二條第一項訂有明文。此條規定
    乃為與刑法第一條罪行法定主義契合，以貫徹法律禁止溯及
    既往之原則，係規範行為後法律變更所生新舊法律比較適用
    之準據法，是刑法第二條雖經修正，但既屬適用法律之準據
    法，則本身尚無比較新舊法之問題，應一律適用裁判時之現
    行刑法第二條規定以決定適用之刑罰法律，合先敘明。又刑
    法修正之比較新舊法，應就罪刑有關之共犯、未遂犯、想像
    競合犯、牽連犯、連續犯、結合犯，以及累犯加重、自首減
    輕暨其他法定加減原因（如身分加減）與加減例等一切情形
    ，綜其全部罪刑之結果而為比較，且就比較之結果，須為整
    體之適用，不能割裂分別適用各該有利於行為人之法律（最
    高法院九十五年五月二十三日第八次刑事庭會議決議可資參
    照）。又刑法第十一條雖亦經修正，因無關犯罪行為可罰行
    要件之變更，逕適用裁判時之修正後刑法第十一條規定。而
    此次修法與本案罪刑相關者，有刑法第四十一條、第四十七
    條、第五十六條等規定，茲分述如次：
(一)、刑法第五十六條連續犯之規定，於九十四年一月七日修正公
    布刪除，並於九十五年七月一日施行，則被告之犯行，因行
    為後刑法業已刪除連續犯之規定，此刪除雖非犯罪構成要件
    之變更，但顯已影響行為人刑罰之法律效果，自屬法律有變
    更，並以被告之行為時法律即舊法論以連續犯，較有利於被
    告。
(二)、刑法第四十一條易科罰金之規定亦修正，行為時即修正前刑
    法第四十一條第一項前段規定：「犯最重本刑為五年以下有
    期徒刑以下之刑之罪，而受六個月以下有期徒刑或拘役之宣
    告，因身體、教育、職業、家庭之關係或其他正當事由，執
    行顯有困難者，得以一元以上三元以下折算一日，易科罰金
    」，而被告行為時之易科罰金折算標準，依修正前罰金罰鍰
    提高標準條例第二條前段（現已刪除）規定，就其原定數額
    提高為一百倍折算一日，則被告行為時之易科罰金折算標準
    ，應以銀元三百元折算一日，經折算為新臺幣後，應係以新
    臺幣九百元折算為一日。裁判時即修正後刑法第四十一條第
    一項前段則規定：「犯最重本刑為五年以下有期徒刑以下之
    刑之罪，而受六個月以下有期徒刑或拘役之宣告者，得以新
    臺幣一千元、二千元或三千元折算一日，易科罰金」，比較
    修正前後之易科罰金折算標準，以行為時之規定，較有利於
    被告。
(三)、刑法第四十七條累犯之規定亦修正，修正前刑法第四十七條
    規定：「受有期徒刑之執行完畢，或受無期徒刑或有期徒刑
    一部之執行而赦免後，五年以內再犯有期徒刑以上之罪者，
    為累犯，加重本刑至二分之一。」，修正後刑法第四十七條
    規定：「受徒刑之執行完畢，或一部之執行而赦免後，五年
    以內故意再犯有期徒刑以上之罪者，為累犯，加重本刑至二
    分之一。第九十八條第二項關於因強制工作而免其刑之執行
    者，於受強制工作處分之執行完畢或一部之執行而免除後，
    五年以內故意再犯有期徒刑以上之罪者，以累犯論。」；於
    本件被告之情形，修正後刑法第四十七條之規定，尚不生有
    利於被告之結果。
(四)、是經綜合比較新舊法結果，以修正前刑法規定較有利於被告
    ，應依刑法第二條第一項前段規定，一體適用修正前之刑法
    規定。
三、核被告所為，係犯毒品危害防制條例第十條第二項之施用第
    二級毒品罪。被告持有第二級毒品安非他命，既意在供己施
    用，其持有之低度行為，應為施用之高度行為所吸收，不另
    論罪。被告先後多次施用第二級毒品安非他命之犯行，時間
    緊接，所犯構成要件相同，顯係基於概括犯意反覆為之，為
    連續犯，應依修正前刑法第五十六條之規定以一罪論，並加
    重其刑。檢察官聲請簡易判決處刑書雖僅就被告於九十四年
    十一月二十二日為警採尿時回溯九十六小時內某時之施用第
    二級毒品犯行聲請簡易判決處刑，惟檢察官聲請移送併辦部
    分，與本案聲請簡易判決處刑部分，有連續犯之裁判上一罪
    關係，為聲請簡易判決處刑效力所及，本院自應一併審究，
    附此敘明。末查，被告有如事實欄一所載之論罪科刑及執行
    情形，有臺灣高等法院被告前案紀錄表一份在卷足憑，其於
    有期徒刑執行完畢後五年內，再犯本案有期徒刑以上之罪，
    為累犯，應依修正前之刑法第四十七條之規定遞加重其刑。
    原審以被告罪證明確，予以論罪科刑，固非無見，惟原審於
    主文諭知：「扣案之安非他命壹包（淨重零點玖參公克）沒
    收銷燬之。」，但於事實、理由及應適用法條中均未敘及，
    顯有主文與事實、適用法條不合之違誤。另移送併辦部分即
    事實欄一所述被告於九十四年十一月二十二日為警採尿時回
    溯九十六小時內某時以外之其他施用第二級毒品犯行，原審
    未及併予審判，亦有未洽，則檢察官上訴意旨指摘原判決未
    及審酌被告此部分施用第二級毒品犯行，為有理由，應由本
    院管轄之第二審合議庭將原判決撤銷自為判決。爰審酌被告
    素行不佳，多次漠視法令之禁制，恣意濫用毒品，戕害己身
    ，顯無悔改之意，惟於他人尚無明顯重大危害，及其犯後坦
    承犯行，態度尚佳等一切情狀，量處如主文所示之刑，並依
    修正前刑法第四十一條第一項前段之規定，諭知如易科罰金
    之折算標準，以示懲儆。
四、至於事實欄一所述之物品，或係分屬同案被告郭文明、沈和
    善所有，且為郭文明、沈和善施用毒品案件之扣案證物，或
    與本案施用第二級毒品罪無關，爰不予宣告沒收，附此敘明
    。
五、本件經檢察官提起公訴，被告於審理期日中就被訴事實為有
    罪之陳述，經審判長告知簡式審判程序之旨，並聽取公訴人
    及被告之意見後，本院合議庭當庭裁定依刑事訴訟法第四百
    五十五條之一第三項準用同法第三百六十四條及第二百七十
    三條之一第一項之規定，改依簡式審判程序審理，併予敘明
    。
據上論斷，應依刑事訴訟法第四百五十五條之一第一項、第三項
、第三百六十九條第一項前段、第三百六十四條、第二百七十三
條之一第一項、第二百九十九條第一項前段，毒品危害防制條例
第十條第二項，刑法第二條第一項前段、第十一條前段、修正前
刑法第五十六條、第四十七條、第四十一條第一項前段，修正前
罰金罰鍰提高標準條例第二條，判決如主文。
本案經檢察官郭季青到庭執行職務。
中    華    民    國    95    年    10    月    5     日
             刑事第十九庭 審判長 法  官 許必奇
                                 法  官 鄧雅心
                                 法  官 曾正耀
上列正本證明與原本無異。
如不服本判決，應於判決送達後10日內向本院提出上訴狀（應附
繕本）。
                                 書記官 陳淑怡
中    華    民    國    95    年    10    月    11   日
附錄本案論罪科刑所用法條全文
毒品危害防制條例第10條第2項
施用第2級毒品者，處3年以下有期徒刑。


司法院資訊處製作；財團法人民間司法改革基金會備份。
